【裁判字號】    97,台上,1653
【裁判日期】    970807
【裁判案由】    請求損害賠償
【裁判全文】
最高法院民事判決            九十七年度台上字第一六五三號
上  訴  人  禾家歡建設股份有限公司
法定代理人  丙○○
上  訴  人  乙○○
共      同
訴訟代理人  戴森雄律師
被 上訴 人  甲○○
訴訟代理人  黃坤鍵律師
上列當事人間請求損害賠償事件，上訴人對於中華民國九十七年
三月十一日台灣高等法院第二審判決（九十六年度上字第六五七
號）提起上訴，本院判決如下：
    主  文
原判決關於命上訴人再連帶給付及駁回上訴人之上訴暨各該訴訟
費用部分均廢棄，發回台灣高等法院。
    理  由
被上訴人主張：上訴人禾家歡建設股份有限公司（下稱禾家歡公
司）於民國九十四年七月二十四日與伊簽立不動產委託銷售契約
書（下稱代銷契約），約定由伊代銷禾家歡公司所有坐落台北市
中山區○○段○○段四九一、四九二號土地上「國際米蘭」預售
屋剩餘戶，計有三十九戶住家及三十個停車位，代銷期間為兩個
半月，伊於代銷期間內售出，累計服務報酬達新台幣（下同）七
百三十五萬二千元。惟禾家歡公司未依約給付服務報酬，復阻撓
已售出戶之簽約手續，藉以拒付服務報酬，伊無奈於九十四年十
一月二十一日與禾家歡公司及其連帶履行義務人即上訴人乙○○
簽訂補充契約書，將服務報酬退讓至四百三十萬元。嗣伊依補充
契約書之約定請款，詎禾家歡公司拒付已完成簽約由訴外人孫筱
晴、白薇仙購買住戶之服務報酬；又阻擾訴外人楊惠君所購A2十
二樓等四戶房屋之簽約手續。依補充契約書第九條約定，禾家歡
公司除應賠償三百萬元外，並應賠償相當於補充契約書第二、三
條之金額一百零七萬七千八百二十二元，共計四百零七萬七千八
百二十二元。又乙○○為禾家歡公司之連帶履行義務人，爰依補
充契約書之法律關係，求為命禾家歡公司及乙○○連帶如數給付
及加計法定本息之判決（被上訴人超過上開請求部分，業經原審
判決駁回，未聲明不服）。
上訴人禾家歡公司及乙○○則以：被上訴人代售楊惠君、孫筱晴
所訂購A5部分建物分占十一樓、十二樓，影響禾家歡公司就樓層
之規劃，故禾家歡公司原僅同意銷售範圍為二十二戶（不包含楊
惠君、孫筱晴等五戶），經被上訴人允諾由其負責協調將上開五
戶調換至其他樓層，禾家歡公司始同意由其銷售二十七戶，並約
明二十七戶之服務報酬為四百三十萬元，如無法協議完成楊惠君
、孫筱晴調換樓層，則銷售之戶數為二十二戶，服務報酬亦應減
少。因被上訴人未能協調調換樓層，禾家歡公司自無支付此五戶
服務報酬之義務。補充契約第九條所謂「違背本補充契約書」，
僅指報酬計算方式有無違反而言，禾家歡公司已依補充契約書之
計酬方式給付被上訴人三百零五萬二千六百一十八元，自無違約
情事，縱認上訴人有違約，亦應審酌債權人因一部履行所受之利
益酌減違約金，以期公平，被上訴人請求增加給付違約金，為無
理由等語，資為抗辯。
原審廢棄第一審所為被上訴人部分敗訴判決，改命上訴人應再連
帶給付二百七十五萬元本息，並駁回上訴人之上訴，係以：系爭
補充契約書第一、二條已明定「雙方認定售出二十七戶簽約戶」
、「二十七戶之客戶全數與甲方（即禾家歡公司）完成買賣契約
簽訂，且簽約金入帳後，由甲方支付乙方（即甲○○）四百三十
萬元為本案全數之服務報酬費用」，並無被上訴人需負責協調將
楊惠君、孫筱晴所訂購之五戶調換至其他樓層之記載。參以證人
孫筱晴及楊惠君之證詞，及楊惠君提出之訂單內容，應於九十四
年十月二十六日前與禾家歡公司簽約，楊惠君前往簽約，禾家歡
公司以樓層需整層出售為由拒絕簽約，惟未於補充契約書內載明
。禾家歡公司係故意以不正當行為阻止簽約事實之發生，楊惠君
四戶應視為已簽約，被上訴人自得請求此部分服務報酬。至於孫
筱晴、白薇仙所購買之戶數，已完成簽約，且孫筱晴訴請確認與
禾家歡公司買賣契約存在事件，經台灣台北地方法院判決勝訴在
案，被上訴人亦得請求該部分服務報酬。末按系爭補充契約書第
九條之約定內容，前半段「賠償相當於上述第二條或第三條之金
額」部分，乃以契約履行時被上訴人得受之利益總額，作為債務
不履行所生損害賠償總額之賠償性違約金，後半段三百萬元部分
，超過被上訴人依契約得獲取利益總額之範圍，應係另有懲罰性
違約金之約定。被上訴人得請求給付全部服務報酬為四百一十三
萬零四百四十元，然禾家歡公司已給付三百零五萬二千六百一十
八元，故得請求之賠償性違約金應減為一百零七萬七千八百二十
二元。另被上訴人依原代銷契約本得向禾家歡公司請求報酬七百
三十五萬二千元，嗣因兩造和解減為四百三十萬元，因恐禾家歡
公司違約，始於補充契約書第九條為再賠償三百萬元之約定，該
懲罰性違約金既在維持被上訴人原先之權益，則其依補充契約書
之約定，請求給付懲罰性違約金三百萬元，並無不合。是被上訴
人得請求之違約金共為四百零七萬七千八百二十二元。從而被上
訴人本於契約之法律關係，請求禾家歡公司及乙○○連帶如數給
付及加計法定遲延利息，應予准許等詞，為其判斷之基礎。
惟依兩造於九十四年七月二十四日簽訂之系爭代銷契約第十條約
定: 「業主保留戶: 對本案甲方（即上訴人）得保留二層樓或三
層樓，以自行銷售，該保留戶之銷售，不在本約之範圍內」（見
一審卷一一頁），參以上訴人於九十四年九月二十九日曾以郵局
存證信函通知被上訴人終止系爭代銷契約，而訴外人楊惠君購買
系爭A2、A3、A5、A6十二樓四戶，係在九十四年十月十五日交付
定金; 及陳立明證稱: 「十一樓至十三樓公司要整層出售，後來
公司也同意把十一樓拿出來賣，但是十二樓必須搬下來」「公司
認定二十二戶，張先生認為太少，公司說十二樓楊小姐搬到十一
樓的話，就用二十七戶計傭。」，楊惠君證稱：「去簽約被拒之
後，曾經有過一次陳立明先生、張龍峰先生到我家，要我更換樓
層，我不同意。」等情（見一審卷五二至五四頁、一一四至一一
九頁），則上訴人一再抗辯: 因楊惠君係在終止合約後付定金，
且楊、孫二人訂購部分又分占十一樓、十二樓，影響伊就十一、
十二、十三樓整層出售之規劃，故伊初僅同意銷售範圍為二十二
戶（即不包括楊惠君、孫筱晴等五戶），經被上訴人允諾由其負
責協調楊、孫二人將此五戶調換至其他樓層（後伊讓步楊惠君調
換至十一樓層），伊始同意由其銷售二十七戶，並約明二十七戶
銷售佣金為四百三十萬元，當時言明若被上訴人無法完成協調楊
、孫二人調換樓層，則此五戶即不屬銷售範圍，從而銷售戶僅二
十二戶，銷售佣金當然亦須減少，故補充契約書第三條乃載明：
「甲乙雙方同意如乙方達成實際簽約數為二十二戶……則甲方承
諾乙方之服務報酬不低於三百七十萬元整（未稅）等語，即非全
然無據。究竟楊惠君、孫筱晴所購買之十一、十二樓層，是否原
在系爭代銷契約所約定之銷售範圍內? 於訂立補充契約時，有無
約定被上訴人須協調楊惠君調換樓層? 凡此，均與上訴人有無違
約，被上訴人得請求損害賠償之金額及被上訴人得否請求三百萬
元違約金，所關頗切，原審未遑詳查究明，遽以上開情詞，為上
訴人不利之判決，自嫌速斷。上訴論旨，指摘原判決關此部分為
不當，求予廢棄，即非無理由。
據上論結，本件上訴為有理由。依民事訴訟法第四百七十七條第
一項、第四百七十八條第二項，判決如主文。
中    華    民    國  九十七  年    八    月    七    日
                      最高法院民事第七庭
                          審判長法官  劉  福  來
                                法官  陳  國  禎
                                法官  陳  重  瑜
                                法官  吳  謀  焰
                                法官  許  正  順
      本件正本證明與原本無異
                                      書  記  官
中    華    民    國  九十七  年    八    月  二十二  日
                                                      Ｑ


司法院資訊處製作；財團法人民間司法改革基金會備份。
